臺灣士林地方法院刑事判決　　　　　　　96年度易字第1014號
公　訴　人　臺灣士林地方法院檢察署檢察官
被　　　告　甲○○
上列被告因妨害名譽等案件，經檢察官提起公訴（96年度偵字第
2152號），本院判決如下：
    主　　  文
甲○○散布文字，而指摘足以毀損他人名譽之事，處拘役伍拾玖
日，如易科罰金，以新臺幣壹仟元折算壹日，減為拘役貳拾玖日
，如易科罰金，以新臺幣壹仟元折算壹日；又公然侮辱人，處拘
役伍拾日，如易科罰金，以新臺幣壹仟元折算壹日，減為拘役貳
拾伍日，如易科罰金，以新臺幣壹仟元折算壹日；應執行拘役伍
拾日，如易科罰金，以新臺幣壹仟元折算壹日。
　　事  實
一、甲○○懷疑其妻王靜芳於鴻耀工程顧問有限公司（下稱鴻耀
    公司）任職期間，與鴻耀公司負責人乙○○有婚外情關係，
    竟基於妨害乙○○名譽之接續故意，意圖散布於眾，於下列
    時地，散布載有如下內容之文字，足以毀損乙○○之名譽：
  (一)於民國95年7 月27日20時40分許，在臺北縣板橋市○○路○
    段181 巷21號4 樓住處，以電腦連線至土木技師網站留言版
    （網址為：http://board2.tacocity.com.tw/user/civilne
     t /），並以ads1.xds1@hinet.net 之帳號，張貼散布以「
    給建築界朋友一封公開信」為主題，內容載有「乙○○這個
    不要臉的豬狗不如的東西，依然否認有不倫關係，所以本人
    多次向板橋市＆淡水調解委員會申請，但調解委員會通知，
    乙○○都不敢到場」等語之電子郵件；
  (二)於95年12月4 日14時許，在臺北縣淡水鎮○○路122 巷13弄
    22號乙○○住處信箱及附近巷弄，以張貼或散發之方式，散
    布上開以「給建築界朋友一封公開信」為主題，內容同上開
    電子郵件，載有「乙○○這個不要臉的豬狗不如的東西，依
    然否認有不倫關係，所以本人多次向板橋市＆淡水調解委員
    會申請，但調解委員會通知，乙○○都不敢到場」等語之文
    件；
  (三)於95年12月13日17時許，在上址乙○○住處附近鄰居之信箱
    及巷弄牆壁，張貼或散發上開相同內容之文件。
二、甲○○另基於公然侮辱乙○○之犯意，接續於95年12月18日
    15時許、95年12月20日10時許、95年12月28日7 時許，以紅
    色漆噴字之方式，在臺北縣淡水鎮○○路122 巷13弄22號乙
    ○○住處，公眾得以共見共聞之前門鐵門上，公然噴上「豬
    狗不如」之客觀上足以貶抑人格及社會評價之穢語侮辱乙○
    ○。
三、案經乙○○訴由臺北縣政府警察局淡水分局報告臺灣士林地
    方法院檢察署檢察官偵查起訴。
    理  由
一、上揭事實，業據被告甲○○於本院審理時坦承不諱，核與證
    人即告訴人乙○○於警詢、偵查中、本院審理時之陳述內容
    相符，並有甲○○用以誹謗告訴人乙○○名譽，主題為「給
    建築界朋友一封公開信」之文件、監視錄影光碟3 張、錄影
    光碟翻拍畫面32張，及用以公然侮辱乙○○「豬狗不如」之
    噴漆相片16張附卷可憑（見偵查卷第32至33、63至65、69至
    70 頁） ，堪認被告自白與事實相符，足以採信，被告犯罪
    事證明確，犯行堪予認定，應依法論科。
二、核被告所為，係犯刑法第310 條第2 項之加重誹謗罪、及第
    309 條第1 項之公然侮辱罪。兩罪態樣不同，行為互殊，構
    成要件有別，應分論併罰。又被告因懷疑乙○○與其妻王靜
    芳有婚外情，而以相同文字接續三次誹謗乙○○，及接續三
    次以噴漆方式用相同詞句公然侮辱乙○○，顯係各基於單一
    之犯意，一而再，再而三，不達目的絕不罷休，核均屬接續
    犯，公訴人謂係數罪，尚有未洽。爰審酌被告犯罪動機，及
    其犯後坦承犯行，態度尚稱良好，學歷為5 專畢業、家中尚
    有2 名子女待其扶養等一切情狀，分別量處如主文所示之宣
    告刑，並均諭知易科罰金之折算標準。又被告所犯上開犯行
    ，時間均在96年4 月24日之前，合於中華民國96年罪犯減刑
    條例第2 條第1 項第3 款之規定，均減其宣告刑2 分之1 ，
    並定其應執行刑及諭知易科罰金之折算標準。
三、至公訴意旨又謂：上揭犯罪事實二之部分，被告以紅色噴漆
    ，噴字在告訴人家中鐵門之行為，尚涉有刑法第354 條之毀
    損罪嫌云云。惟查：按刑法第354 條之毀損罪，係以毀棄、
    損壞他人之物或致令不堪用，足以生損害於公眾或他人為構
    成要件，所謂「毀棄」即毀壞滅棄，使物之本體全部喪失其
    效用者；稱「損壞」即損傷破壞，致使物之本體喪失其效用
    者；稱「致令不堪用」係指除毀棄損壞物之本體外，以其他
    不損及原物形式之方法，使物之一部或全部喪失其效用者而
    言，最高法院47年臺非字第34號判例可資參照。是以物之本
    體未有毀壞、或物之主要效用並未因行為人之行為有所喪失
    ，即難以該條之毀損罪相繩，充其量為民事範疇。查住宅外
    鐵門，原係在防閑作用，本件被告僅在告訴人鐵門上噴漆，
    此舉顯然並未造成該大門有何損壞或致令不堪用，自與刑法
    第354 條毀損罪之構成要件不該當，此部分原屬無罪，惟公
    訴人以此部分與有罪判決之公然侮辱部分為一行為觸犯數罪
    名之想像競合犯，為裁判上一罪，爰不另為無罪之諭知，併
    此敘明。
據上論斷，依刑事訴訟法第299 條第1 項前段，刑法第310 條第
2 項、第309 條第1 項、第41條第1 項前段、第51條第6 項，刑
法施行法第1 條之1 第1 項、第2 項前段，中華民國96年罪犯減
刑條例第2 條第1 項第3 款、第7 條、第9 條、第10條第1 項，
判決如主文。
本案經檢察官王以文到庭執行職務。
中　　華　　民　　國　　96　　年　　7 　　月　　19　　日
　　　　　　      刑事第一庭法　官　林清吉
以上正本證明與原本無異。
如不服本判決，應於判決送達後10日內，向本院提出上訴狀。
                            書記官  張茹茵
中　　華　　民　　國　　96　　年　　7 　　月　　24　　日
附錄本案論罪科刑法條之依據：
中華民國刑法第310 條
意圖散布於眾，而指摘或傳述足以毀損他人名譽之事者，為誹謗
罪，處1 年以下有期徒刑、拘役或5 百元以下罰金。
散布文字、圖畫犯前項之罪者，處2 年以下有期徒刑、拘役或1
千元以下罰金。
對於所誹謗之事，能證明其為真實者，不罰。但涉於私德而與公
共利益無關者，不在此限。
中華民國刑法第309 條
公然侮辱人者，處拘役或 3 百元以下罰金。
以強暴犯前項之罪者，處 1 年以下有期徒刑、拘役或 5 百元以
下罰金。
